【裁判字號】    97,訴,3111
【裁判日期】    981030
【裁判案由】    給付貨款
【裁判全文】
臺灣臺中地方法院民事判決              97年度訴字第3111號
原      告  甲○○
訴訟代理人  乙○○
被      告  王傳富（即宇凱實業社）
上當事人間請求給付貨款事件，本院於民國98年9月29日言詞辯
論終結，判決如下：
    主      文
被告應給付原告新台幣柒拾萬元，及自民國九十七年十二月十六
日起至清償日止，按週年利率百分之五計算之利息。
訴訟費用由被告負擔。
    事實及理由
一、本件原告起訴原聲明求為：「被告應給付原告新台幣（下同
    ）70萬元，及如起訴狀附表所載起算日起至清償日止，按週
    年利率百分之6計算利息」之判決，嗣於訴狀送達被告後，
    原告於民國97年12月30日言詞辯論期日當庭陳明變更其聲明
    求為「被告應給付原告70萬元，及自97年12月16日（即起訴
    狀繕本送達翌日）起至清償日止，按週年利率百分之5計算
    利息」之判決，核為減縮其應受判決事項之聲明，與民事訴
    訟法第255條第1項第3款之規定並無不符，自為法之所許，
    合先敘明。
二、原告主張：被告前向原告購買五米龍門銑床中古機器1台（
    下稱系爭中古機器），因當時原告在大陸工作，故於97年1
    月19日以傳真方式經雙方協議簽立銷售確認單，約定以現況
    、現地交機，買賣價金為160萬元，被告並給付簽約金30 萬
    元，尾款130萬元則約明於97年2月29日前付清。然被告僅於
    97年5月15日以轉帳方式給付60萬元，爾後即拒不付款，尚
    欠70萬元價款未給付，屢經催討，均無效果。爰依買賣法律
    關係，提起本件訴訟，請求被告給付所欠價款。並聲明：（
    1）被告應給付原告70萬元，及自97年12月16日起至清償日
    止，按週年利率百分之5計算利息；（2）請依職權宣告假執
    行。
三、原告對被告抗辯所為之陳述：系爭中古機器出賣予被告時之
    市價為180萬元，被告並曾詢問該機器有無問題，但因當時
    原告人在大陸，無法看到系爭中古機器，故雙方談妥折價20
    萬元，以為該機器有瑕疵時供被告將來修繕瑕疵之用，而以
    買賣價款160萬元成交，故被告應不得再為主張系爭中古機
    器有瑕疵應予扣款。且被告已將所購得之系爭中古機器轉賣
    予訴外人贊明工業有限公司（下稱贊明公司），價金210萬
    元，獲利甚豐，被告實不應違反商業誠信，再予苛扣本件買
    賣價款。況系爭機器交機時，被告曾為檢驗，故被告不應再
    要求原告負任何責任，且被告所主張之瑕疵擔保請求權亦已
    逾民法第365條所定6個月除斥期間。再者，被告所提出如附
    件所載各項瑕疵應經原告認可，被告擅自支出之費用不應由
    原告負擔，蓋並非一定屬於必要之修補費用。
四、被告則以：伊於97年1月19日簽立銷售確認單前，即先與原
    告談妥要向原告購買系爭中古機器，之後雙方始於97年1月
    19日補簽訂該銷售確認單。伊並將所購得之系爭中古機器轉
    賣予訴外人贊明公司，價金210萬元。原告在93年11月間即
    將系爭機器放置在被告之倉庫內，當時並已裝箱封好。伊曾
    口頭詢問原告系爭中古機器是否有問題，原告均稱無問題，
    所有機件已齊備。然嗣後系爭中古機器送交訴外人贊明公司
    ，經拆封後，發現該機器有如附件所示之各該瑕疵，原告自
    應負債務不履行責任。伊於97年1月份左右發現系爭中古機
    器具有瑕疵，隨即通知原告系爭中古機器有故障、破損及短
    少零件情形，伊並因該機器存有瑕疵，遭訴外人贊明公司於
    97年9月8日扣款257,720元，然此數額僅為修補瑕疵所需購
    買零件支出之費用，另師傅施工之工資亦由伊給付，總計零
    件及工資合計約45萬元，伊爰主張以之與原告所為本件請求
    相抵銷，抵銷後，伊僅應給付原告25萬元（計算方式：70萬
    －45萬＝25萬）等語，資為抗辯。並聲明：（1）駁回原告
    之訴；（2）如受不利判決，願供擔保，請准宣告免為假執
    行。
五、兩造不爭執之事實：
（一）被告向原告買受系爭中古機器，原定買賣價金為180萬元
      ，嗣後折價20萬元，變更為160萬元，俾使該機器若存有
      瑕疵時，得以之供修補瑕疵之用。兩造並於97年1月19日
      訂立銷售確認單，被告並給付簽約金30萬元，餘款130萬
      元約定於97年2月29日前付清。
（二）被告曾於97年5月15日以轉帳方式給付原告買賣價款60萬
      元，迄尚欠價金70萬元未給付。
（三）系爭機器自93年11月間即存放於被告倉庫，被告於97年1
      月19日前即與原告約妥向原告購買系爭中古機器，嗣後兩
      造才於97年1月19日補簽立銷售確認單。
（四）被告在簽認銷售確認單前，已發見系爭中古機器存有瑕疵
      ，並於簽立該銷售確認單前即已通知原告。
（五）被告向原告購買系爭中古機器，並將之轉賣予訴外人贊明
      公司，雙方約定買賣價金為210萬元。贊明公司迄今已給
      付被告1,842,280元。
六、原告主張被告向其購買系爭中古機器，價金160萬元，被告
    迄今僅給付90萬元，尚欠70萬元未給付等情。然被告表示僅
    願再給付原告25萬元，並以前揭情詞置辯。是本件兩造爭執
    之重點，顯在於：被告主張原告應負系爭中古機器具有瑕疵
    的損害賠償責任45萬元，並主張以之與原告所為本件請求相
    抵銷，是否有理由？經查：
（一）查被告向原告購買系爭中古機器，雙方並於97年1月19日
      訂立銷售確認單，約定買賣價金為160萬元。被告已給付
      簽約金30萬元，兩造並約明餘款130萬元於97年2月29日前
      付清，然其間被告僅曾於97年5月15日以轉帳方式給付原
      告60萬元，尚有買賣價金70萬元未給付之事實，為兩造所
      不爭執，並有銷售確認單及存摺節本存卷可查，自堪信為
      真實。
（二）次查，被告向原告買受系爭中古機器，該機器市價為180
      萬元，兩造約定折價20萬元，賈賣價金變更為160萬元，
      俾使該機器若存有瑕疵時，得以之供被告將來修補瑕疵之
      用等情，亦為兩造所不爭執，而可信為真正。準此以觀，
      兩造於買賣系爭中古機器時，既已約明買賣價金折價20萬
      元，俾供系爭中古機器將來若存有瑕疵時，以之供瑕疵修
      補費用支出之用，是依誠信原則，買受人之被告應無再對
      出賣人之原告主張應負物之瑕疵擔保責任之可言。被告雖
      辯稱：原告曾告知系爭中古機器之機件均齊備，沒有問題
      ，故伊並未檢視該機器。原告雖然折價20萬元，以為將來
      機器有瑕疵時供修補之用，然原告當初亦表明如果20萬元
      並不足以修補機器之瑕疵，其會再予補貼云云，並表示有
      證人可以證明此情。然被告嗣後改稱其與原告洽談系爭中
      古機器之折價問題時，好像沒有其他人在場等語，且被告
      所舉證人丙○○及呂明海於本院審理時亦均到場證述：兩
      造洽談系爭中古機器之買賣及折價事宜時，伊等二人並未
      在場等情明確，足見此二名證人所為此部分證言，尚難執
      為被告有利之認定。故被告抗辯原告曾向其表示系爭中古
      機器之機件並無問題，暨兩造買賣系爭中古機器時，原告
      除折價20萬元供被告將來修補機器瑕疵之用外，並承諾如
      有不足，將再補貼被告一節，尚難為本院所憑信。是被告
      據以主張原告所折價之20萬元並不足以修補系爭中古機器
      之瑕疵，原告應就該機器之瑕疵，負債務不履行責任云云
      ，即難遽為憑採。
（三）更何況被告將系爭中古機器轉賣予訴外人贊明公司，買賣
      價金為210萬元，贊明公司迄今已給付被告1,842,280元，
      僅扣款257,720元等情，已經被告自承在卷，並有被告與
      訴外人贊明公司簽立之契約書、被告自行製作之贊明公司
      付款明細、彰化銀行匯款回條及贊明公司簽發之支票附卷
      可考。是依此情形而論，訴外人贊明公司既僅向被告扣款
      257,720元，且參諸卷存被告自行製作之贊明公司付款明
      細，其上顯示贊明公司係於97年9月8日最後一次給付貨款
      予被告，給付方法為簽交面額242,280元之支票。果爾系
      爭中古機器確存有如附件支出明細所載多項瑕疵，則贊明
      公司何以僅對被告扣款257,720元？並願於97年9月8日再
      簽交面額242,280元之支票以給付被告貨款？是被告指稱
      原告就系爭中古機器之瑕疵所應負之損害賠償責任高達45
      萬元，是否屬實，已有可疑。就此被告雖又指稱257,720
      元僅為零件之費用，另師傅施工之工資亦由其給付，總計
      零件及工資之費用合計約45萬元云云。然證人丙○○證稱
      ：被告將機器賣予他人，之前曾要伊組裝，嗣後又追加修
      理零件，卷附97年7月22日之估價單係伊出具，該估價單
      所列品名即是修理之項目，零件及工資合計28,000元，師
      傅工資為9,000元等情，而證人呂明海則證述：被告曾於
      97 年上半年委請伊修補系爭中古機器，該機器是傳統電
      路，線路及變頻器已經被拆得亂七八糟，又無說明書，且
      變頻器係屬國外之零件，上面也無設定器，造成變頻器無
      法使用，故整個機器（即控制箱）必須重新更換，該機器
      才可使用。控制箱一個大約7萬元（含零件及師傅之工資3
      萬元），系爭中古機器原本有2個銑頭，後來贊明公司又
      加裝1個，該機器原本之設計為2個或3個銑頭，伊無法判
      斷，若未再加裝1個銑頭，系爭中古機器仍可使用，只是
      沒那麼好用。另外，系爭中古機器內藏之線路也有問題，
      也換了幾千元等語。是依證人所為此等證言，可知欲使系
      爭中古機器能正常運轉使用，其所需更換之零件及線路，
      並加計師傅施工之工資，頂多僅需花費11萬元左右【計算
      方式：28,000＋80,000（按控制箱7萬元，線路數千元，
      合計以8萬元計算）＝108,000】，即使再加計如附件所示
      支出明細第二項支出方面第1款所載「Z軸馬達安裝變頻器
      及一般控制切換迴路40,700元」，頂多亦不超過15萬元，
      此數額顯未逾原告所折價之20萬元範圍，益見被告主張原
      告折價之20萬元尚不足以修補系爭中古機器之瑕疵，原告
      應負該機器瑕疵之損害賠償責任合計達45萬元，並主張以
      之與原告所為本件請求相抵銷云云，殊無可取。
七、原告主張被告向其購買系爭中古機器，價金160萬元，被告
    迄今僅給付90萬元，尚欠70萬元未付清等情，既可採信，被
    告所辯，尚不足採。從而，原告本於買賣之法律關係，請求
    被告給付70萬元，及自97年12月16日（即起訴狀繕本送達翌
    日）起至清償日止，按週年利率百分之5計算利息，為有理
    由，應予准許。
八、本件事證已臻明確，兩造其餘攻擊防禦方法及舉證，與本件
    判決結果並無影響，爰不逐一論述。被告雖聲請本院命行鑑
    定，旨欲證稱系爭中古機器確具有瑕疵等情。然因兩造買賣
    系爭中古機器時，已約定折價20萬元，以供將來修補機器瑕
    疵之用，依誠信原則，被告已不得再對原告主張應負物之瑕
    疵之損害賠償責任，已如前述，故本院核並無命行鑑定之必
    要，附此敘明。
九、又原告雖聲請本院依職權宣告假執行，然因本判決所命被告
    給付之金額已逾50萬元，與民事訴訟法第389條第1項第5款
    所定法院應依職權宣告假執行之要件不符，故原告此之聲請
    ，無從准許，爰不另為駁回之諭知，併此敘明。
八、訴訟費用負擔之依據：民事訴訟法第78條。
中    華    民    國    98    年    10    月    30    日
                  民事第二庭    法  官  吳美蒼
正本係照原本作成。
如對本判決上訴，須於判決送達後20日內向本院提出上訴狀。
中    華    民    國    98    年    10    月    30    日
                                書記官


司法院資訊處製作；財團法人民間司法改革基金會備份。
